臺灣臺南地方法院刑事判決　　　　　　　 94年度訴字第417號
公　訴　人　臺灣臺南地方法院檢察署檢察官
被　　　告　乙○○
選任辯護人　蘇建榮律師
上列被告因誣告等案件，經檢察官提起公訴（94年度偵字第3571
號）被告就犯罪事實為有罪之陳述，本件裁定進行簡式程序，判
決如下：
    主  文
乙○○證人，於檢察官偵查時，於案情有重要關係之事項，供前
具結，而為虛偽陳述，處有期徒刑柒月，緩刑貳年。
    事  實
一、乙○○於民國91年1、2月間，將其所有已蓋發票人章之中興
  　商業銀行北興分行票號AHT0000000號、AHT0000000號支票2
    紙借予男友丙○○使用，嗣因與丙○○分手無法聯絡，又恐
    丙○○如未將票款存入供兌領，伊須負發票人責任，於91年
    5月10日填具遺失票據申報書，謊報票號AHT0000000號、AHT
    0000000號支票於91年3月28日在臺南縣永康市○○街喪失，
    請求該管警察局偵辦侵占遺失物罪嫌，誣告不特定人犯侵占
    遺失物罪，以期免負票據責任。（AHT0000000號支票經本院
    以93年度簡字第86 號簡易判決判處拘役20日，緩刑2年確定
    ），（另票號AHT0000000號支票則經丙○○、陳建寧、楊慶
    昭依次轉讓由楊美琴於91年5月13日提示，因掛失止付退票
    而經警調查。）
二、乙○○原圖以謊報遺失方式免負票據責任之目的已達，然其
    竟另行起意，於91年6月17日以被害人身分在臺南縣警察局
    永康分局接受詢問時，意圖使丙○○受刑事處分，明知丙○
    ○並無竊盜行為，於警員詢問：有無補充意見時？陳稱：「
    我前任男友丙○○有承認竊取我的支票，我有向他討回支票
    ，丙○○堅持不還我，我也要對丙○○提出竊盜告訴。」等
    語，誣告丙○○犯竊盜罪。案經該分局調查後，以丙○○涉
    嫌竊盜罪報告台灣台南地方法院檢察署偵辦（91年度偵字第
    9818號），乙○○於該案91年11月25日檢察官訊問時，仍陳
    稱上開支票係遭丙○○竊取。嗣丙○○經通緝到案否認行竊
    ，辯稱另曾向乙○○借用多紙支票（93年度偵緝字第1195
    號）。乙○○復於該案94年1月13日檢察官偵查中，以證人
    身分供前具結，而就其是否將上開2紙支票借予丙○○等對
    於案情有重要關係之事項，仍為該2紙支票係丙○○未經同
    意取用之虛偽陳述，嗣於94年2月22日偵查中自白其誣告、
    偽證等情，後經台灣台南地方法院檢察署檢察官以犯罪嫌疑
    不足，對丙○○為不起訴處分。
三、案經臺灣臺南地方法院檢察署檢察官自動檢舉偵辦。
    理  由
一、右揭犯罪事實，業據被告於本院審理時，供認不諱，核與被
    害人丙○○警訊、偵查指述，證人陳建寧、楊慶昭、楊美琴
    警訊之證述，並有被告乙○○91年6月17日台南縣永康分局
    調查筆錄，台灣台南地方法院檢察署93年度偵緝字第1195
    號卷附94年1月13日被告乙○○訊問筆錄及證人結文，遺失
    票據申報書影本、票號AHT0000000號支票及退票理由單各1
    紙及臺灣臺南地方法院93年度簡字第86號判決等附卷足參，
    足認被告自白與事實相符，應可採信。
二、按犯第168、169條之罪，於所虛偽陳述、誣告之案件，裁判
    確定前自白者，減輕或免除其刑，刑法第172條定有明文。
    查被告於嗣後偵查時自白犯罪，且斯時另案丙○○被訴竊盜
    等案件又尚未偵查終結，有台灣台南地方法院檢察署93年度
    偵緝字第1195號不起訴處分書1紙附卷足參，揆諸前揭說明
    ，應依刑法第172條規定，減輕其刑。
三、核被告所為，係犯刑法第168條之偽證罪、第169條第1項之
    誣告罪。被告所犯上開2罪間，有方法結果之牽連關係，為
    牽連犯，應依刑法第55條之規定從一重之偽證罪處斷。爰審
    酌被告犯偽證罪之動機，係因恐票據責任，竟誣指丙○○竊
    取支票，並於以證人身分應訊時，又於供前具結表明據實陳
    述，竟對於楊韋助取得支票之原因，故意為虛偽之陳述為竊
    取，致使司法裁判權有陷於錯誤之重大危險，嚴重影響司法
    審判之公正，且於檢察官偵查其偽證犯行之初，猶矢口否認
    犯行，態度不佳，惟被告嗣後於偵查及於本院審理中，已主
    動供承偽證犯行，並表明悔悟之意等一切情狀，量處如主文
    所示之刑，以示懲儆。又被告前未曾受有期徒刑以上刑之宣
    告，有台灣高等法院被告全國前案紀錄表在卷可憑，且家中
    尚有父親及祖母待其照顧，其經此教訓後，應知所警惕，信
    無再犯之虞，本院因認所宣告之刑以暫不執行為適當，併諭
    知緩刑二年，以勵自新。至於檢察官雖具體求處有期徒刑一
    年，然本院審酌被告供述其誣告、偽證之動機及犯行，並表
    明悔悟之意，且其於所虛偽陳述之案件偵查終結前自白，亦
    應依法減輕其刑等情，認以量處如主文所示之刑為適當，附
    此敘明。
四、公訴意旨另以：被告乙○○原圖以謊報遺失方式免負票據責
    任之目的已達，然其竟另行起意，於91年6月17日以被害人
    身分在臺南縣警察局永康分局接受詢問時，意圖使楊美琴受
    刑事處分，明知楊美琴並無竊盜行為，而員警詢問其是否對
    楊美琴提出侵占遺失物或竊盜告訴時，陳稱：「我要提出對
    楊美琴竊盜告訴。」等語，誣告楊美琴犯竊盜罪，因認被告
    涉犯刑法第169條第1項之誣告罪等語。按刑法第一百六十九
    條第一項之誣告罪，以使人受刑事或懲戒處分之意思向該管
    公務員誣告為要件，若因公務員之推問而為不利他人之陳述
    ，縱其陳述涉於虛偽，既無申告他人使其受刑事或懲戒處分
    之意思，即與誣告之要件不符（最高法院92年度台非字第
    122號判決參照）。本件被告並非主動對楊美琴提出竊盜告
    訴，而係在台南縣警察局永康分局員警詢問其是否對楊美琴
    提出侵占遺失物或竊盜告訴時，陳稱：「我要提出對楊美琴
    竊盜告訴。」，此部分與前開誣告罪成立要件不符，然此與
    前開論罪部分有一罪之關係，爰不另無罪之諭知，附此敘明
    。
據上論斷，應依刑事訴訟法第273條之1第1項、第299條第1項前
段、刑法第第168條、第169條第1項、第172條、第55條、第74條
第1款，判決如主文。
本案經檢察官甲○○到庭執行職務。
中　　華　　民　　國　　94　　年　　5 　　月　　4 　　日
　　　　　　　　　刑事第十庭    法　官  蔡奇秀
以上正本證明與原本無異。
如不服本判決，應於收受送達後10日內向本院提出上訴書狀（應
附繕本）。
　　　　　　　　　　　　　　　　書記官  韓雪青
中　　華　　民　　國　　94　　年　　5　　 月　　6　 　日
附錄法條：
中華民國刑法第168條
 (偽證罪)
於執行審判職務之公署審判時或於檢查官偵查時，證人、鑑定人
、通譯於案情有重要關係之事項，供前或供後具結，而為虛偽陳
述者，處七年以下有期徒刑。
中華民國刑法第169條
 (誣告罪)
意圖他人受刑事或懲戒處分，向該管公務員誣告者，處七年以下
有期徒刑。
